臺灣高雄地方法院刑事判決　　　　　　　　　　　　　九十三年度易字第三四號
　　公　訴　人　臺灣高雄地方法院檢察署檢察官
　　被　　　告　壬○○
　　選任辯護人　林鴻駿律師
右列被告因偽造文書案件，經檢察官提起公訴（九十二年度偵字第二五四六一號），
本院判決如左：
    主  文
壬○○共同行使偽造私文書，足以生損害於公眾及他人，處有期徒刑肆月，如易科罰
金，以參佰元折算壹日。偽造之華濟醫院雇主申請聘僱家庭外籍監護工專用診斷證明
書上偽造之「華濟醫院」印文參枚、「李明憲」印文壹枚、「梁啟源」印文壹枚、「
顏得禎」印文拾伍枚均沒收。
    事  實
一、壬○○原係高雄市○○區○○路三百六十巷八十五號六樓「鑫格琳人力仲介公司
    」負責人。因而與同樣從事外籍勞工仲介業之己○○熟識，且己○○亦從而得知
    壬○○可提供帶同病患就診以取得雇主申請聘僱家庭外籍監護工專用診斷證明書
    （下稱診斷證明書）之服務項目。適於民國九十一年六月間有不知情之戊○○、
    丙○○夫婦欲透過不知情之己○○為丙○○之父親甲○○申請外籍監護工，並委
    由己○○帶同甲○○赴醫院就診以取得診斷證明書，因己○○所經營之仲介公司
    並無帶同病患就診以取得診斷證明書之服務項目，遂提供壬○○所有00000
    0000號聯絡電話號碼予戊○○。嗣戊○○撥打前開電話號碼與壬○○取得聯
    繫後，電話中談妥支付新臺幣（下同）一萬五千元代價後，戊○○依約匯款至壬○○帳戶。壬○○明知受監護人須經合格醫院之醫師開具診斷證明書，簽註有罹
    患經行政院勞工委員會（下稱勞委會）公告所規定特定病症項目及標準者，雇主
    始得向勞委會申請家庭外籍監護工，竟與一真實姓名年籍不詳成年男子共同基於
    行使偽造私文書之犯意聯絡，推由該男子於九十一年六月二十七日帶同甲○○至
    嘉義縣太保市華濟醫院佯稱就診而掛號取得三○二四八二號病歷號碼，然並未實
    際就診。再將由不詳姓名之人偽造之華濟醫院、院長李明憲、科主任梁啟源、診
    治醫師顏得禎所用印核發之雇主申請聘僱家庭外籍監護工專用診斷證明書一份（
    其上有偽造之「華濟醫院」之印文三枚、院長「李明憲」之印文一枚、科主任「
    梁啟源」之印文一枚、診治醫師「顏得禎」之印文共十五枚（起訴書誤載為十四
    枚），並載明甲○○姓名、性別、年齡、身分證字字號、應診日期、病歷號碼及
    不實之病名為「高血壓」、「糖尿病」、「心臟病」與不實之醫師囑言），郵寄
    予己○○。利用不知情之己○○於九十一年七月十六日以「雇主聘僱外勞籍勞工
    申請書」附上前開診斷證明書，持向勞委會申請聘僱外籍監護工，足以生損害於
    李明憲、梁啟源、顏得禎權益、華濟醫院核發診斷證明書及勞委會審查申請資格
    之正確性。嗣經勞委會函查華濟醫院發現上開診斷證明書係偽造，始悉上情。
二、案經法務部調查局雲林調查站報由臺灣雲林地方法院檢察署呈請臺灣高等法院檢
    察署令轉臺灣高雄地方法院檢察署檢察官偵查起訴。
    理  由
一、訊據被告壬○○雖坦承收受戊○○匯款至其帳戶一萬五千元之事實，惟矢口否認
    有何偽造診斷證明書並行使之犯行，辯稱：伊係於九十一年六月間接獲己○○之
    通知，說其有客戶欲申請外籍監護工，因無時間帶病患至醫院就診開立證明書，
    遂詢問伊可否帶同前往，惟伊當時懷孕十一週，有流產現象，乃將該案介紹予丁○○、辛○○夫婦，並將己○○之聯絡方式及其所寄交病患甲○○之身分證、健
    保卡連同戊○○所匯一萬五千元交由黃姓夫婦辦理，嗣後被告即未再過問，至其
    於偵查中係因黃姓夫婦言該案係由裴彩旭所偽造，被告礙於情面遂未據實以告云
    云。經查：
  (一)右揭己○○所持以甲○○名義向勞委會申請聘僱外籍監護工之雇主申請聘僱家庭
    外籍監護工專用診斷證明書上之「華濟醫院」、「李明憲印」、「２１００１梁
    啟源」、「２１００２顏得禎」之印文，與真實之「華濟醫院」、「李明憲」、
    「華濟醫師梁啟源」、「主治醫師顏得禎」印文明顯不符一節，業經本院勘驗卷
    附之前揭診斷證明書與前揭真實印文（由華濟醫院業務部主任庚○○所提供附卷
    ）後確認無訛；再前開診斷證明書非由華濟醫院所開立一事，亦有卷附之華濟醫
    院九十二年七月二十二日華業字第九二○七二二○三號函暨其說明表單及行政院
    勞工委員會九十二年八月十九日勞職外字第○九二○二○七○七七Ａ號函說明綦
    詳，是以前揭診斷證明書及其上之印文均係偽造一事洵堪認定。
  (二)己○○所經營之人力仲介公司業務範圍，因無帶同病患就診以取得診斷證明書之
    服務項目，其遂提供壬○○公司所有000000000號聯絡電話號碼予戊○○，嗣戊○○撥打前開電話號碼與壬○○取得聯繫後，於電話中談妥以一萬五千
    元之代價帶甲○○赴醫院就診，戊○○依約由第一商業銀行匯入一萬五仟元被告
    帳戶後，壬○○則指示一名真實姓名年籍不詳成年男子到甲○○位於雲林縣大埤
    鎮妮姑庵五十四號住處帶同甲○○外出就診，惟甲○○雖向華濟醫院掛號就診，
    然並未實際赴醫院就診，而由被告與不詳姓名之男子提供偽造之華濟醫院診斷證
    明書一份，寄往不知情之己○○公司後，由己○○持之向行政院勞委會申請外籍
    監護工等情，業據證人丙○○於雲林縣調查處、證人戊○○於本院審理時指述綦
    詳（九十三年四月二十九日審判筆錄），核與證人己○○於本院審理時證述：「
    他們（丙○○、戊○○）請我幫他們辦引進外勞，他先生說他們很忙，請我帶他
    父親去看醫生開診斷證明，我說沒有辦這個業務，所以我就拿電話給他們與壬○○聯絡。後來壬○○寄甲○○的診斷證明書、健保卡、身分證到我公司，證件到
    之後我就寄到勞委會去申請。」等語相符，此外，復有由證人丙○○提供其上記
    載有壬○○000000000號便條紙一張、第一商業銀行九十一年六月十七日匯款單
    一紙、雇主聘僱外籍勞工申請表、偽造之雇主申請聘僱家庭外籍監護工專用診斷
    證明書各一份在卷可佐，足認本件係由被告指示該真實姓名年籍不詳成年男子佯
    稱帶甲○○外出就醫赴診後，偽造甲○○在華濟醫院之診斷證明書，再寄交利用
    不知情己○○持向勞委會申請行使外勞監護工等情，堪以認定。
  (三)至被告雖辯稱：未曾與戊○○通過電話及提供帳號予戊○○匯款，亦未曾接受戊○○委任而指派他人佯稱帶同甲○○就診卻提供偽造之診斷證明書云云，惟證人
    戊○○到庭證稱：「（審判長問：被告的聲音，是否像接電話的人？）我不能確
    定。廖小姐說他不是臺灣人，電話的聲音都會有出入。」「因為時間比較久。因
    為我想是外籍的，所以聲音與中國人不同，己○○有跟我說是外籍的，在偵查庭
    我聽到他（壬○○）的聲音，所以我確定是他打電話給我。現在我只是說因為時
    間久不能確定，我沒有說不是。」「伊依電話中女生指示匯款予壬○○」「（辯
    護人問：接電話的人如何說？）說會派人過來。沒有說日期。」「（審判長問：
    接你公公的人是一位中年男人，他接你公公的時候有無問是何人派來的？）有，
    是說蘇小姐派來的」等語，核與證人己○○到庭證稱：伊本身未曾提供壬○○帳
    戶予戊○○「（辯護人問：如何確定診斷書是壬○○寄給你的？）因為信封上有
    壬○○的地址。（辯護人問：在檢查事務官前九十三年一月五日的筆錄，陳述是
    對方寄給我，時間太久，我不知道是何人寄給我？）事後我回去問廖美雅才知道
    的。」等語明確相符，且壬○○亦自陳：「九十一年六、七月時，公司僱用兩個
    員工‧‧‧。員工都是本地人。」等語。是證人戊○○撥打己○○提供之被告聯
    絡電話，並依電話中接聽者口音確認係壬○○本人無誤，應值採信。及被告亦不
    否認戊○○匯款至伊帳戶一萬五千元等情，復有第一商業銀行匯款申請書代收入
    傳票影本附卷可參，顯見被告匯款帳戶應係其與戊○○電話中談妥後，告知戊○○依約匯入款項甚明。而被告指派真實姓名年籍不詳成年男子帶同甲○○佯稱就
    診後，寄交偽造之診斷證明書予不知情之己○○持以行使以甲○○名義申請外勞
    監護工一事亦明，是被告前開所辯，應屬卸責之詞，委無足取。
  (四)按醫師非親自診察，不得施行治療或開給方劑或交付診斷書，醫師法第十一條定
    有明文，又違反醫師法第十一條之規定者，處新臺幣二萬元以上十萬元以下罰鍰
    ，同法第二十九條亦定有明文。被告雖指派一真實姓名年籍不詳成年男子帶同甲○○掛號，然未實際就診，即偽造院長李明憲、科主任梁啟源、診治醫師顏得禎
    所用印核發之雇主申請聘僱家庭外籍監護工專用診斷證明書，顯有陷李明憲、梁
    啟源、顏得禎違反上開醫師法之危險，難謂無損及李明憲、梁啟源、顏得禎之權
    益。又華濟醫院核發診斷證明書及勞委會審查申請資格之正確性亦因而受損無疑
    。
  (五)被告嗣於本院審理中將偽造文書一事，諉稱係將該案介紹予丁○○、辛○○夫婦
    ，辯稱：其將己○○之聯絡方式及其所寄交病患甲○○之身分證、健保卡連同戊○○所匯一萬五千元交由黃姓夫婦辦理，嗣後伊即未再過問云云，並提出辛○○
    簽收轉帳傳票乙紙、錄音帶乙捲及其譯文附卷佐證，惟證人丁○○、辛○○於本
    院審理時均證稱：被告未轉介渠二人辦理甲○○案件，渠二人不認識己○○、戊○○，亦未曾至戊○○住處接甲○○就診等語，核與證人戊○○在本院審理時證
    稱：伊不認識丁○○，被告亦未告知將本案轉交他人負責，而帶同甲○○就診者
    ，自稱係被告指派前來等語，另己○○於本院審理時證稱：被告未告知將本案轉
    交他人負責，伊亦不認識丁○○、辛○○等語互核一致，是證人丁○○、辛○○
    二人證稱各節，即堪以採信。又被告雖提出其交付丁○○、辛○○夫婦之九十一
    年十月份轉帳傳票上有「（醫）１５０００」之金額記載，然勾稽其日期係記載
    九十一年十月三十一日與本案發生之同年六月間已屬有間，被告復自承該紙傳票
    上之金額並非記載給付本件診斷證明書費用，是尚難以真實意義不明之「（醫）
    １５０００」傳票記載，而認定被告未為本件犯行。再被告提出其與丁○○間之
    電話譯文錄音帶乙捲，內容經本院當庭播放勘驗核與卷附譯文內容一致，惟勾稽
    其主要內容「我（被告）說那個我都拿給你開對不對。如果裴彩旭不承認怎麼辦
    ？」「（丁○○）：妳這邊也是從我這邊出來的啊！」等語之語意為何並非明確
    ，又案外人裴彩旭於本案發生時值在鹿草分監受刑，有法務部全國檢察官線上查
    詢刑案人犯在監所明新資料報表在卷可參，亦尚無何證據足認本件偽造之診斷書
    係由裴彩旭所為，自不能僅憑此一錄製時間不明、內容語意不詳之錄音帶而為有
    利被告認定。又被告請求傳喚證人即其配偶徐月星（待證事實：於九十一年六月
    間曾將病患甲○○之身分證、健保卡及一萬五千元交由丁○○、辛○○夫婦，以
    承辦接送甲○○就診業務）及對丁○○、辛○○進行測謊鑑定，本院認徐月星為
    被告之夫證言恐失之偏頗，況丁○○、辛○○二人與本案無涉，如前所述已臻明
    確，是被告聲請調查前揭證據核無必要，附此敘明。
  (六)綜上所述，被告所辯，均不足採。本案事證明確，犯行洵堪認定。
二、核被告所為，係犯刑法第二百十六條、第二百十條之行使偽造私文書罪。公訴人
    則認被告係犯刑法二百十六條、第二百十二條之行使偽造特種文書罪，查刑法第
    二百十二條之文書，雖為私文書或公文書之一種，但偽造此種文書，多屬於為謀
    生及一時便利起見，且係關於品行、能力、服務者，其情節較輕，故同法於第二
    百十條及第二百十一條外，為特設專條科以較輕之刑，前揭偽造之診斷證明書，
    其所載內容係甲○○罹有如何之疾病及醫師之囑言，尚無關品行、能力、服務，
    亦非被告為謀生及一時便利而為，應屬私文書，公訴人起訴法條，容有未洽，然
    其社會基本事實同一，本院自應審理，並變更起訴法條。其偽造印文之行為，係
    偽造私文書之部分行為；又其偽造該診斷證明書後進而行使，其偽造私文書之低
    度行為，應為其後行使偽造私文書之高度行為所吸收，均不另論罪。被告與真實
    姓名年籍不詳成年男子就上開行使偽造私文書犯行，有犯意聯絡與行為分擔，為
    共同正犯。被告利用不知情之己○○行使該偽造診斷證明書，為間接正犯。爰審
    酌被告從事外籍勞工仲介業務，明知受監護人須經合格醫院之醫師開具診斷證明
    書，竟為圖不法利益，而偽造診斷證明書，損害公眾及他人對於文書真正之信賴
    ，情節非輕，且犯後未坦承犯行，態度不佳，惟念其犯罪所得之不法利益尚非重
    大等一切情狀，量處如主文所示之刑，並諭知易科罰金之折算標準。又上開診斷
    證明書已交予勞委會，非被告所有，惟其上偽造之「華濟醫院」印文三枚、「李
    明憲」印文一枚、「梁啟源」印文一枚、「顏得禎」印文十五枚，應依刑法第二
    百十九條規定沒收。
據上論斷，應依刑事訴訟法第二百九十九條第一項前段、第三百條，刑法第二十八條
、第二百十六條、第二百十條、第四十一條第一項前段、第二百十九條，罰金罰鍰提
高標準條例第二條，判決如主文。
本案經檢察官乙○○到庭執行職務。
中      華      民      國      九十三      年      五      月    十三  日
                                  臺灣高雄地方法院刑事第一庭
                                      審判長法  官  林水城
                                            法  官  方百正
                                 法  官  陳銘珠
右正本證明與原本無異。
如不服本判決，應於判決送達後十日內，向本院提出上訴狀。
                                            書記官  謝群育
中      華      民      國      九十三      年      五      月    十三  日
參考法條：
中華民國刑法第二百一十六條
(行使偽造變造或登載不實之文書罪)
行使第二百十條至第二百十五條之文書者，依偽造、變造文書或登載不實事項或使登
載不實事項之規定處斷。
中華民國刑法第二百一十九條
(沒收之特例)
偽造之印章、印文或署押，不問屬於犯人與否，沒收之。
